臺灣高等法院刑事判決
110年度交上易字第57號
上  訴  人  
即  被  告  何佩琪


選任辯護人  林彥苹律師(法扶律師)          

上列上訴人即被告因過失傷害案件，不服臺灣新竹地方法院109
年度交易字第434號，中華民國109年12月22日第一審判決（起訴
案號：臺灣新竹地方檢察署109年度偵字第4321號），提起上訴
，本院判決如下：
    主  文
上訴駁回。
    犯罪事實
一、何佩琪於民國108年4月15日15時35分許，騎乘車號000-000
    號普通重型機車，沿新竹縣竹東鎮商華街由西往東行駛，行
    經商華街與仁愛路口，本應注意車前狀況，並隨時採取必要
    之安全措施，又行經無號誌之交岔路口，應減速慢行，作隨
    時停車之準備，而依當時路況、天氣，並無不能注意之情形
    ，竟疏未注意及此；適林奕翔騎乘車號000-0000號普通重型
    機車，後座搭載吳宗鴻，沿同縣鎮仁愛路由北往南行駛，行
    經上開路口，亦疏未注意車前狀況及減速慢行作隨時停車之
    準備，又未讓右方之何佩琪所騎乘之機車先行，致2車於該
    路口發生碰撞，均人車倒地，林奕翔受有左側手部、腕部挫
    傷及多處損傷等傷害，吳宗鴻受有右側手肘、髖部、大腿挫
    傷及多處損傷等傷害，何佩琪亦受有頸部、左側手部、手肘
    、膝部挫傷及多處擦傷、第五腰椎其他閉鎖性骨折、腰椎脊
    椎滑脫症等傷勢。
二、案經林奕翔、吳宗鴻訴由臺灣新竹地方檢察署檢察官偵查起
    訴。
    理  由
一、程序部分：
　㈠本案告訴人林奕翔、吳宗鴻於108年8月2日聲請調解，109年2
    月13日調解不成立後（見他卷第3、41頁），經告訴人林奕
    翔、吳宗鴻移請偵查（見他卷第2頁），並於109年3月26日
    、28日警詢表示提出告訴之旨（見偵卷第7反面、9頁反面）
    。是依鄉鎮市調解條例第31條規定：「告訴乃論之刑事事件
    由有告訴權之人聲請調解者，經調解不成立時，鄉、鎮、市
    公所依其向調解委員會提出之聲請，將調解事件移請該管檢
    察官偵查，並視為於聲請調解時已經告訴。」凡聲請調解不
    成立者，無論同時或其後6個月內向調解委員會聲請將調解
    事件移請該管檢察官偵查，均生視為於聲請調解時已經告訴
    之效果，俾符保障聲請調解之被害人猶能充分行使告訴權之
    立法本旨（最高法院109年度台上字第4249號判決意旨參照
    ），因認本案未逾告訴期間，合先敘明。
　㈡證據能力之說明：
    本案認定犯罪事實所引用之證據，經檢察官、上訴人即被告
    及其辯護人同意作為證據（見本院卷第53至55頁），本院審
    酌該等證據資料作成及取得時之情況，均無顯不可信，證明
    力明顯過低之瑕疵，或違背法定程序取得之情形，且與待證
    事實具有關聯性，以之作為證據應屬適當，依刑事訴訟法第
    158條之4反面解釋及第159條之5規定，均認有證據能力。
二、認定犯罪事實所憑之證據及理由：
    訊據被告固坦承於108年4月15日15時35分許，騎乘車號000-
    000號普通重型機車，沿新竹縣竹東鎮商華街由西往東行駛
    ，行經商華街與仁愛路口之無號誌交岔路口，與沿同縣鎮仁
    愛路由北往南行駛而來，由告訴人林奕翔騎乘車號000-0000
    號普通重型機車（後座搭載吳宗鴻）發生碰撞，均人車倒地
    ，告訴人林奕翔受有左側手部、腕部挫傷及多處損傷等傷害
    ，告訴人吳宗鴻受有右側手肘、髖部、大腿挫傷及多處損傷
    等傷害，惟矢口否認有未注意車前狀況、應減速慢行之過失
    ，辯稱：因為告訴人林奕翔騎乘之機車較大、速度較快，其
    反應時間不足云云（見本院卷第94頁）。其辯護人則辯護略
    以：告訴人林奕翔未依規定禮讓被告車輛先行，當被告看到
    告訴人林奕翔車輛時，已沒有足夠時間反應，才導致本件事
    故，被告並無過失等語（見本院卷第94、105頁）。經查：
　㈠被告坦承於108年4月15日15時35分許，騎乘車號000-000號普
    通重型機車，沿新竹縣竹東鎮商華街由西往東行駛，行經商
    華街與仁愛路口之無號誌交岔路口，與沿同縣鎮仁愛路由北
    往南行駛而來，由告訴人林奕翔騎乘車號000-0000號普通重
    型機車發生碰撞，均人車倒地，告訴人林奕翔受有左側手部
    、腕部挫傷及多處損傷等傷害，吳宗鴻受有右側手肘、髖部
    、大腿挫傷及多處損傷等傷害等情（本院卷第55至56頁），
    此並有證人即告訴人林奕翔、吳宗鴻於警詢時之證述、道路
    交通事故現場圖、道路交通事故調查報告表㈠㈡、路口監視器
    錄影畫面擷圖、現場（道路全景）及車輛照片暨臺北榮民總
    醫院新竹分院診斷證明書（見偵卷第6至9反面、13至14、16
    至18、20至32頁）等證據資料在卷可佐，此部分事實可以認
    定。
  ㈡按汽車行經無號誌之交岔路口，應減速慢行，作隨時停車之
    準備。汽車行駛時，駕駛人應注意車前狀況及兩車並行之間
    隔，並隨時採取必要之安全措施。道路交通安全規則第93條
    第1項第2款、第94條第3項前段分別訂有明文。查被告機車
    與告訴人林奕翔機車發生碰撞之商華街與仁愛路交岔路口，
    係無號誌之交岔路口，有路道交通事故現場圖、道路交通事
    故調查表㈠、路口監視器錄影畫面擷圖、道路全景照片等在
    卷可憑（見偵卷第16至17、20至23頁），依上開規定，被告
    騎車行經該商華街與仁愛路交岔路口，即應注意車前狀況，
    減速慢行，作隨時停車之準備，而依當時天氣雨、日間自然
    光線、柏油路面、路面濕潤有坑洞、視距良好，並無不能注
    意之情形；由路口監視器錄影畫面擷圖顯示（見偵卷第20頁
    ），被告機車自商華街進入仁愛路時，清楚可見告訴人林奕
    翔之機車於仁愛路道路中心處自被告左側行駛靠近商華街口
    ，此時被告之視線並無受阻，只要被告稍加注意車前狀況、
    左右側來車、減速慢行，應可隨時停車避免撞擊告訴人林奕
    翔之機車，惟被告之機車車頭仍直接撞擊告訴人林奕翔之機
    車右側，足認被告有違反應充分注意路口狀況，減速慢行作
    隨時停車準備等注意義務之過失。本件交通事故經原審送交
    通部公路總局新竹區監理所竹苗區車輛行車事故鑑定會鑑定
    結果，認被告騎乘普通重型機車，行經無號誌路口，未充分
    注意車前路口之狀況，為肇事次因，告訴人林奕翔騎乘普通
    重型機車，行經無號誌路口，左方車未讓右方車先行，為肇
    事主因，有鑑定意見書在卷可憑（見交易卷第51至56頁），
    同認被告對於本件交通事故之發生，有未充分注意車前路口
    狀況之情形。從而，被告就本件交通事故之發生，有上開違
    反注意義務之過失無疑，且被告違反上述規定注意義務之過
    失行為與告訴人林奕翔、吳宗鴻受傷之結果間，具有相當因
    果關係，其過失傷害之犯行，可以認定。
　㈢被告雖辯以前詞；惟雙方車輛大小與前開過失認定並無關聯
    ，且被告與告訴人林奕翔騎乘之機車同為普通重型機車，有
    道路交通事故調查報告表㈡在卷可憑（見偵卷第18頁），由
    車損照片（見偵卷第24至32頁），亦無從認定告訴人林奕翔
    所騎乘之機車「較大」，又本案並無證據足認告訴人林奕翔
    有何超速行駛之情形，被告徒指告訴人林奕翔車速較快云云
    ，亦不足以推翻被告有疏未注意車前狀況並隨時採取必要安
    全措施及減速慢行作隨時停車準備之過失認定；再者，被告
    行駛之商華街與告訴人林奕翔行駛之仁愛路，雖然車道數相
    同，但商華街車道寬度為4.1公尺，仁愛路車道寬路為13公
    尺，有道路交通事故現場圖可查（見偵卷第16頁），且依據
    路口監視器錄影畫面擷圖，商華街路口左側違規停放白色小
    客車，稍微擋住商華街來車之左側視線，故被告騎乘機車自
    商華街駛入車道較寬之仁愛路交岔路口，更應減速慢行、注
    意路口路況，於其機車駛出路口、視線未受阻時，先確認左
    右側均無來車始可安全通過，惟被告仍以每小時20至30公里
    之車速駛入仁愛路口（見偵卷第4頁），致與告訴人林奕翔
    騎乘之機車發生碰撞，難認無違反上開注意義務之過失。另
    依上開道路交通事故現場圖所示，兩車碰撞地點距離商華街
    路口尚有5.2公尺，倘被告進入該路口時，減速慢行、稍加
    注意左右來車，客觀上應可避免本件交通事故之發生，是被
    告上開辯解難認有據。
  ㈣上開行車事故鑑定會鑑定結果，雖同認告訴人林奕翔騎乘普
    通重型機車，行經無號誌路口，左方車未讓右方車先行，為
    肇事主因，已如前述；即本件交通事故之發生，告訴人林奕
    翔雖同有過失，惟刑事責任之認定，並不因告訴人林奕翔與
    有過失，而得免除被告之過失責任，至告訴人林奕翔與有過
    失之情節輕重，僅係酌定雙方民事上損害賠償責任之依據，
    並不影響被告所犯刑事責任之罪責。
  ㈤綜上所述，被告上開犯行之事證明確，可以認定，應依法論
    科。
四、論罪部分：
　　被告行為後，刑法第284條第1項規定於108年5月31日修正生
    效。經比較新舊法之結果，修正後刑法第284條第1項之法定
    刑度已較修正前提高，依刑法第2條第1項前段規定，應適用
    行為時即修正前刑法第284條第1項規定。核被告所為，係犯
    修正前刑法第284條第1項前段之過失傷害罪。被告一過失駕
    駛行為，同時致告訴人2人受傷，係以一行為觸犯數罪名，
    為想像競合犯，應從一重處斷。
五、上訴駁回之理由：
　  原審判決以被告犯行事證明確，論以修正前刑法第284條第1
    項前段規定，並以行為人責任為基礎，審酌被告騎乘機車行
    經無號誌之交岔路口，疏未充分注意車前狀況並做隨時停車
    之準備，致與告訴人林奕翔之機車發生碰撞，使告訴人林奕
    翔、吳宗鴻均受有上開傷勢，考量告訴人林奕翔與被告之過
    失程度，暨被告自述大學畢業之智識程度，需負擔父親之醫
    療費用之家庭經濟狀況及犯後態度等一切情狀，量處拘役30
    日，如易科罰金，以新臺幣1,000元折算1日，並諭知緩刑2
    年，經核原判決之認事用法均無違誤，量刑時已考量前揭情
    狀，並無明顯失出失入情形，被告徒執前詞否認有違反注意
    義務之過失，上訴指摘原判決不當，並無理由，應予駁回。
據上論斷，應依刑事訴訟法第368條，判決如主文。
本案經檢察官邱志平提起公訴，檢察官李豫雙到庭執行職務。
中　　華　　民　　國　　110 　年　　5 　　月　　19　　日
                  刑事第六庭  審判長法  官  劉方慈
                                    法  官  朱嘉川
                                    法  官　曹馨方
以上正本證明與原本無異。
不得上訴。
                                    書記官　游秀珠
中　　華　　民　　國　　110 　年　　5 　　月　　19　　日
附錄：本案論罪科刑法條
修正前中華民國刑法第284條第1項
因過失傷害人者，處6月以下有期徒刑、拘役或5百元以下罰金，
致重傷者，處1年以下有期徒刑、拘役或5百元以下罰金。